臺中高等行政法院判決
　　　　　　　　　　　　　　　　九十四年度簡字第二○三號
原　　　告　甲○○
被　　　告　彰化縣政府
代　表　人　乙○○
上列當事人間因菸酒管理法事件，原告不服財政部中華民國九十
四年八月廿九日台財訴字第○九四一三○一九二○○號訴願決定
，提起行政訴訟。本院判決如下︰
　　主  文
原告之訴駁回。
訴訟費用由原告負擔。
　　事  實
甲、事實概要：緣原告於民國九十四年四月廿九日經被告及彰化
    縣警察局二林分局人員查獲於其所有彰化縣二林鎮廣興里十
    鄰溝頭巷一三號旁倉庫產製私酒，現場查得米酒半成品約六
    百公升及米酒成品七桶計約一百四十公升，合計成品與半成
    品共約七百四十公升。被告乃依菸酒管理法第四十六條第一
    項及第五十八條之規定，以九十四年六月六日彰府裁菸罰字
    第二二號行政處分書裁處原告罰鍰新台幣（下同）十萬元，
    並沒入其私自產製之米酒約一百四十公升。原告不服，提起
    訴願遞遭駁回，遂提起本件行政訴訟。
乙、兩造聲明：
一、原告聲明求為判決：原處分及訴願決定均撤銷。
二、被告聲明求為判決：原告之訴駁回。
丙、兩造之陳述：
壹、原告起訴意旨略以：按原告所產製之米酒一百四十公升及米
    酒半成品六百公升，係供應原告及兄弟姊妹從事工作及家庭
    所需，作為配作中藥及食用進補之用，並未售予他人，亦從
    未因此收取任何現金。又原告所居住之廣興里向為淹水地區
    ，由於魚寮溪每逢大雨造成稻米浸泡，無法出售，原告方利
    用該稻米作為自製自用米酒使用。原告並非商販或職業酒商
    ，釀造系爭米酒僅係為自用及供應親屬使用，被告逕依菸酒
    管理法第四十六條第一項裁罰，顯屬過苛。
貳、被告答辯意旨略以：按原告未申請酒製造業執照即擅自產製
    私酒，於九十四年四月廿九日遭彰化縣警察局二林分局會同
    被告人員查獲產製米酒半成品六百公升及米酒成品一百四十
    公升。被告人員當場將米酒半成品加鹽銷毀，米酒成品則取
    樣緘封送檢，檢測結果該酒品乙醇（酒精）濃度達百分之三
    十六．四二，已符合菸酒管理法第四條所規定：「本法所稱
    酒，指含酒精成分以容量計算超過百分之○．五之飲料、．
    ．．。」之定義，且查獲數量成品與半成品合計達七百四十
    公升，已逾每戶一百公升供自用不罰之「一定數量」規定，
    此有被告查獲違法嫌疑菸酒案件現場處理紀錄表、原告訪問
    筆錄及正久有限公司委託試驗報告書等在卷可稽，違法事證
    具體明確。原告雖訴稱其並非商販或職業酒商，私釀米酒係
    供自用及給兄弟姐妹等人使用，並未出售他人等語，惟其既
    未取得酒製造業許可執照並構成菸酒管理法所稱產製私酒之
    要件已如前述，則被告依同法第四十六條第一項及第五十八
    條規定處以十萬元罰鍰，並沒入違規酒品，當無違誤。
    理  由
一、按「本法所稱酒，指含酒精成分以容量計算超過百分之○．
    五之飲料、其他可供製造或調製上項飲料之未變性酒精及其
    他製品。」、「本法所稱產製，包括製造、分裝等有關行為
　　。」、「本法所稱私菸、私酒，指未經許可產製或輸入之菸
    酒。」、「產製私菸、私酒者，處新台幣十萬元以上一百萬
    元以下罰鍰。但查獲物查獲時現值超過新台幣一百萬元者，
    處查獲物查獲時現值一倍以上五倍以下罰鍰。產製私菸、私
    酒未逾一定數量且供自用者，不罰。前項所稱之一定數量，
    由中央主管機關公告之。」、「依本法查獲之私菸、私酒、
    劣菸、劣酒與供產製私菸、私酒之原料、器具及酒類容器，
    沒收或沒入之。」分別為菸酒管理法第四條第一項前段、第
    五條第二項、第六條、第四十六條第一項、第二項、第三項
    及第五十八條所明定。又「產製私菸、私酒未逾一定數量且
    供自用者，不罰。所稱一定數量如下：．．．二產製私酒之
    成品及半成品合計每戶一百公升。」亦經財政部依菸酒管理
    法第四十六條第三項之規定於九十三年七月一日台財庫字第
    ○九三○三五○九八四○號公告在案。
二、本件原告於九十四年四月廿九日經被告及彰化縣警察局二林
    分局查獲於其所有彰化縣二林鎮廣興里十鄰溝頭巷一三號旁
    倉庫產製私酒，現場查得米酒半成品約六百公升及米酒成品
    七桶計約一百四十公升，合計成品與半成品共約七百四十公
    升。被告乃依菸酒管理法第四十六條第一項及第五十八條之
    規定，裁處原告罰鍰十萬元並沒入其私自產製之米酒約一百
    四十公升。原告不服，循序提起行政訴訟。
三、原告訴稱：原告並非商販或職業酒商，其產製米酒係供自身
    及其兄弟姊妹使用，並未出售或收取現金，且原告係利用遭
    浸泡致無法出售之稻米以釀造系爭米酒，被告逕依菸酒管理
    法第四十六條第一項裁罰，顯屬過苛等語。
四、經查，本件原告於九十四年四月廿九日遭被告及彰化縣警察
    局二林分局查獲未經許可於彰化縣二林鎮廣興里十鄰溝頭巷
    一三號旁倉庫產製私酒，現場查得米酒半成品約六百公升及
    米酒成品七桶計約一百四十公升之事實，有被告查獲違法嫌
    疑菸酒案件現場處理紀錄表及原告九十四年五月廿五日訪談
    筆錄附卷可佐，且為原告所不爭。又系爭私釀米酒成品經被
    告取樣緘封送檢結果，該酒品乙醇（酒精）濃度達百分之三
    十六．四二，已符合菸酒管理法第四條第一項所規範「酒」
    之定義，此亦有正久生物科技有限公司委託試驗報告書在卷
    可稽，是原告上開私自產製酒品之事實，洵堪認定。原告雖
    訴稱系爭私釀米酒係供自用並分送兄弟姊妹，從未出售乙節
    ，惟財政部九十三年七月一日台財庫字第○九三○三五○九
    八四○號既已公告菸酒管理法第四十六條第三項所稱之「一
    定數量」為產製私酒之成品及半成品合計每戶一百公升，亦
    即供自用者，每戶產製私酒之成品及半成品不得逾一百公升
    ，則無論原告產製私酒係供自用抑或是分送親屬，其成品及
    半成品之數量自不得逾越一百公升，而其產製超越此一數量
    ，即屬違法，應予受罰，是原告上開主張，並無足採。
五、至本件查獲之米酒半成品約六百公升及成品七桶計約一百四
    十公升，合計約七百四十公升，被告雖未精確測量，惟此數
    量顯逾上開規定之一百公升限制，此亦為原告於前開訪談筆
    錄所不爭，被告依首揭法條之規定，據以裁處原告最低罰鍰
    十萬元，另米酒成品約一百四十公升，業經被告查封，而已
    特定，原處分併為沒入此私自產製之米酒約一百四十公升，
    尚無違誤，訴願決定遞予維持，亦無不合。原告訴請撤銷原
    處分及訴願決定，為無理由，應予駁回。另本件依原告起訴
    狀所述各節及卷內資料事證已臻明確，本院亦認並無經言詞
    辯論之必要，爰不經言詞辯論而判決之，均併予敘明。
據上論結，本件原告之訴為無理由，依行政訴訟法第二百三十三
條第一項、第二百三十六條、第一百九十五條第一項後段、第九
十八條第三項前段，判決如主文。
中　　華　　民　　國　　94　　年　　11　　月　　24    日
                            法  官　許　武　峰
以上正本證明與原本無異。
如不服本判決，應於判決送達後20日內，以本訴訟事件所涉及之
法律見解具有原則性者，始得向本院提出上訴狀並表明上訴理由
，經最高行政法院許可，否則不得上訴；如於本判決宣示後送達
前提起上訴者，應於判決送達後20日內補提上訴理由書（均應依
對造人數提出繕本）。
提起上訴應預繳送達用雙掛號郵票390元（34元及5元郵票各10份
)。
中    華    民    國    94    年    11    月    30    日
                            書記官　陳  鼎  鈞
